臺灣高雄地方法院民事判決
111年度訴字第1153號
原      告  侯春媖  
訴訟代理人  孫大昕律師
被      告  裕益汽車股份有限公司

法定代理人  林純姬  
訴訟代理人  劉紹煌  


上列當事人間債務人異議之訴事件，本院民國111年11月9日言詞
辯論終結，判決如下：
    主  文
本院一一一年度司執字第四○四三八號清償票款強制執行事件及
臺灣橋頭地方法院一一一年度司執助字第一二四三號清償票款強
制執行事件之強制執行程序，均應予撤銷。
訴訟費用由被告負擔。
    事實及理由
一、原告主張：原告與訴外人松鶴國際實木有限公司（下稱松鶴
    公司）、張孝祥（與前2人下合稱原告等3人）於民國99年11
    月15日共同簽發票面金額新臺幣（下同）85萬元之本票1紙
    （下稱系爭本票）予被告，後因故未給付票款，被告遂以原
    告等3人為相對人聲請取得本院101年度司票字第395號民事
    裁定暨其確定證明書（下合稱系爭本票裁定）。嗣被告持系
    爭本票裁定於101年間聲請強制執行，經本院101年度司執字
    第102945號清償票款強制執行事件（下稱本院101年執行事
    件）執行無果，而核發101年7月31日雄院高101司執如字第1
    02945號債權憑證（下稱系爭債權憑證）後，被告迄104年8
    月26日始向臺灣臺北地方法院（下稱臺北地院）聲請強制執
    行，已逾本票票款給付請求權之3年時效。詎被告猶於111年
    4月15日以系爭債權憑證為執行名義聲請強制執行，經本院
    以111年度司執字第40438號清償票款強制行事件（下稱系爭
    執行事件）受理，並囑託臺灣橋頭地方法院（下稱橋頭地院
    ）111年度司執助字第1243號清償票款強制執行事件（下稱
    系爭囑託執行事件）執行，原告自得拒絕給付。為此，爰依
    強制執行法第14條第1項、票據法第22條第1項、民法第144
    條第1項等規定，提起本件訴訟，並聲明：系爭執行事件及
    系爭囑託執行事件，對原告所為之強制執行程序，應予撤銷
    。
二、被告則以：被告於104年8月28日以系爭債權憑證為執行名義
    ，聲請強制執行原告之薪資與股票債權，經臺北地院以104
    年度司執字第109027號清償票款強制執行事件（下稱北院10
    4年執行事件）受理後，並囑託本院以104年度司執助字第22
    47號清償票款強制執行事件（下稱本院104年執行事件）為
    執行，本院執行處已就原告對訴外人新光人壽保險股份有限
    公司（下稱新光人壽）鳳山分公司之薪資債權核發扣薪移轉
    命令在案，迄仍執行扣薪程序中，即關於原告薪資債權之強
    制執行程序尚未終結，自無原告所稱本票票款給付請求權已
    罹於時效情形等語置辯。並聲明：原告之訴駁回。
三、兩造不爭執事項：
  ㈠原告等3人於99年11月15日共同簽發系爭本票予被告，後因未
    給付票款，被告遂以原告等3人為相對人向本院聲請取得系
    爭本票裁定，該裁定並已送達原告。
  ㈡被告持系爭本票裁定於101年間聲請強制執行，經本院101年
    執行事件執行無效果而於101年7月31日核發系爭債權憑證。
  ㈢被告自系爭債權憑證核發後，至104年8月26日始再向台北地
    院聲請強制執行（北院104年執行事件），並囑託本院以104
    年執行事件受理後，就原告對新光人壽鳳山分公司之薪資債
    權核發扣薪移轉命令。
  ㈣被告於111年4月15日以系爭債權憑證為執行名義聲請強制執
    行，由本院以系爭執行事件受理執行中。
四、兩造爭執事項：
  ㈠被告於104年8月26日始持系爭債權憑證為強制執行，是否已
    逾3年時效？
  ㈡原告請求撤銷系爭執行事件及系爭囑託執行事件對原告所為
    之強制執行程序，是否有據？
五、本院之判斷：
  ㈠被告於104年8月26日始持系爭債權憑證為強制執行，是否已
    逾3年時效？
  ⒈按票據上之權利，對匯票承兌人及本票發票人，自到期日起
    算；見票即付之本票，自發票日起算；3年間不行使，因時
    效而消滅。對支票發票人自發票日起算，1年間不行使，因
    時效而消滅，票據法第22條第1項定有明文。又消滅時效因
    請求、承認、起訴而中斷；開始執行行為或聲請強制執行，
    與起訴有同一效力；時效中斷者，自中斷之事由終止時，重
    行起算；經確定判決或其他與確定判決有同一效力之執行名
    義所確定之請求權，其原有消滅時效期間不滿5年者，因中
    斷而重行起算之時效期間為5年；時效完成後，債務人得拒
    絕給付，民法第129條第1項及第2項第5款、第137條第1項、
    第3項及第144條第1項亦分別定有明文。再按民法第137條第
    3項延長時效期間為5年之規定，乃該項執行名義與確定判決
    有同一效力，即指實體上爭執業已確定者而言。而本票執票
    人依票據法第123條規定，聲請法院裁定許可對發票人強制
    執行係屬非訟事件，此項裁定，並無確定實體上法律關係存
    否之實質確定力，非屬與確定判決有同一效力之執行名義，
    執票人之請求權消滅時效期間，並不能因取得法院許可強制
    執行之裁定，而延長為5年（最高法院83年度台上字第2675
    號裁判意旨參照）。據上，被告就系爭本票之票據請求權時
    效為3年，嗣雖經本院裁定准許對發票人強制執行，並曾由
    被告聲請強制執行而中斷時效，然其請求權重行起算之時效
    期間仍為3年，先予敘明。
　⒉次按執行法院依強制執行法第27條規定，發給俟發見財產再
    予執行之憑證者，其因開始執行而中斷之時效，應由此重行
    起算，辦理強制執行應行注意事項第14條第2項復有明文。
    從而聲請強制執行中斷時效後，時效之重行起算，應以債權
    人得行使時為準，故應自執行法院核發債權憑證或檢還原執
    行名義送達債權人時重行起算。查，本件被告持系爭本票裁
    定於101年間對原告聲請強制執行，因執行無結果而經本院
    於101年7月31日核發系爭債權憑證，並於101年8月9日送達
    被告乙情，業經調取本院101年執行事件卷核閱無訛，並有
    系爭債權憑證影本存卷可考（111年度審訴字第638號卷第17
    頁、第19頁），依上說明，被告票據上請求權時效應自101
    年8月9日起算，則被告迄104年8月26日始再向臺北地院聲請
    強制執行（不爭執事項㈢），已逾3年而時效完成。原告以被
    告就系爭本票請求權已罹於時效而拒絕給付之主張，自屬有
    據。
　㈡原告請求撤銷系爭執行事件及系爭囑託執行事件對原告所為
    之強制執行程序，是否有據？　
　　按執行名義成立後，如有消滅或妨礙債權人請求之事由發生
    ，債務人得於強制執行程序終結前，向執行法院對債權人提
    起異議之訴。強制執行法第14條第1項前段定有明文。又債
    務人異議之訴，係以排除執行名義之執行力為目的，故提起
    此一訴訟之債務人，固得請求判決宣告不許就執行名義為強
    制執行，以排除該執行名義之執行力，使債權人無從依該執
    行名義聲請為強制執行，惟如債權人已就債務人之財產聲請
    強制執行，則債務人亦得請求撤銷該強制執行程序，以排除
    其強制執行（最高法院87年度台上字第1578號判決意旨參照
    ）。再所謂「有消滅債權人請求之事由」，係指可使執行名
    義所載實體上請求權之全部或一部失其存在之事由，消滅時
    效完成為請求權絕對消滅事由，能致執行名義所載之請求權
    不得執行，自當屬之。本件被告票據上請求權時效應自101
    年8月9日起算，被告迄104年8月26日再次向臺北地院聲請強
    制執行時，已逾3年時效，業經本院認定如前，則原告以此
    消滅債權人請求之事由提起強制執行法第14條第1項前段之
    債務人異議之訴，請求撤銷系爭執行事件及系爭囑託執行事
    件對原告所為之強制執行程序，自屬正當有據，應予准許。
六、本案事證已臻明確，兩造其餘攻擊防禦方法及證據，核與判
    決之結果不生影響，爰不一一論列，併此敘明。
七、據上論結，原告之訴為有理由，依民事訴訟法第78條判決如
    主文。 　　
中　　華　　民　　國　　111 　年　　11　　月　　23　　日
                民事第一庭  法　官  蔣志宗
以上正本係照原本作成。
如對本判決上訴，須於判決送達後20日內向本院提出上訴狀。如
委任律師提起上訴者，應一併繳納上訴審裁判費。
中　　華　　民　　國　　111 　年　　11　　月　　24　　日
                            書記官  林雯琪